最高法院民事判決　　　　　　　　　　111年度台上字第363號
上　訴　人　吉祥投資顧問股份有限公司

法定代理人　陳 國 棟
訴訟代理人　盧 江 陽律師
被 上訴 人　張 名 欽
訴訟代理人　鄭 崇 煌律師
被 上訴 人　朱 俊 正

　　　　　　朱蔡秀良
上列當事人間請求確認拍賣無效等事件，上訴人對於中華民國11
0年8月25日臺灣高等法院臺中分院第二審判決（110 年度重上字
第63號），提起上訴，本院判決如下：
    主  文
原判決廢棄，發回臺灣高等法院臺中分院。
    理  由
一、上訴人主張：臺灣彰化地方法院107 年度司執字第1752號強
    制執行事件，於民國107 年10月16日就⒈被上訴人朱俊正所
    有坐落彰化市○○段000地號土地、同段000-0地號土地，及
    門牌同市○○路000 巷00號建物、⒉被上訴人朱蔡秀良所有
    門牌同巷00號建物、⒊朱俊正、朱蔡秀良（下稱朱俊正2人
    ）共有同段0000建號之未保存登記建物（下合稱系爭不動產
    ）進行拍賣（下稱系爭拍賣期日），司法事務官（下稱司事
    官）本宣布最高標之被上訴人張名欽提出之保證金支票（下
    稱系爭支票），有背書不連續情形，投標無效為廢標，由次
    高標之上訴人得標，因張名欽之代理人異議，竟容補蓋章成
    背書連續，而改宣布由其得標，其後張名欽並繳足價款而於
    同年11月14日登記為上開⒈、⒉不動產之所有權人，爰依張
    名欽之投標無效，求為㈠確認被上訴人間就系爭不動產之買
    賣關係無效，及命張名欽將上開⒈、⒉不動產所有權登記塗
    銷；㈡確認上訴人就系爭不動產與朱俊正2 人間之買賣關係
    成立之判決。
二、被上訴人張名欽則以：系爭支票既經補正已無背書不連續問
    題，拍賣程序已經終結，上訴人未於終結前聲明異議，執行
    程序亦無從撤銷或更正等語，資為抗辯。被上訴人朱俊正 2
    人則未為任何聲明或陳述。
三、原審廢棄第一審所為上訴人前開聲明㈠部分勝訴之判決，改
    判駁回上訴人之訴，及駁回上訴人上訴，是以：上訴人主張
    系爭支票背書不連續，不可補正，投標應屬無效，然強制執
    行法就拍賣投標程序並無不得補正或補正不生效力之明文限
    制，投標人提出之保證金票據背書不連續，經補正而得以證
    明票據權利後，即難謂其投標行為無效，系爭拍賣期日司事
    官宣布系爭支票背書不連續為廢標，由次高價之上訴人得標
    ，經張名欽之代理人異議後補正，改宣布張名欽得標，系爭
    支票既經補正而得以證明票據權利，張名欽所為投標自非無
    效，且強制執行程序業已終結，上訴人亦不得再主張拍賣程
    序有前開瑕疵而無效，司事官既為張名欽得標拍定，被上訴
    人就系爭不動產之買賣契約已因意思表示合致而成立，次高
    標之上訴人無從再與朱俊正2 人另成立買賣契約，上訴人為
    前開請求，並非有據，不應准許等詞，為其判斷基礎。
四、本院廢棄原判決之理由：
  ㈠按投標應繳納保證金而未繳納者，其投標無效，為強制執行
    法第89條所明定。且執票人應以背書之連續證明其權利，票
    據法第37條第1 項前段定有明文，此項關於匯票之規定，依
    同法第124條、第144條為本票、支票所準用。而開標應由執
    行法官當眾開示，並朗讀之，強制執行法第88條定有明文。
    拍賣程序係在利害關係對立之不特定多數關係人注視下公開
    行之，其執行程序事項有即斷即決之必要，以期程序明確。
    故應買人提出投標之保證金票據有背書不連續之情，為執票
    人之執行法院無從據以行使權利，與未繳保證金無異，應認
    其投標無效，不容於拍賣程序開始後再為補正。又強制執行
    法所為之拍賣，係執行法院代債務人立於出賣人之地位而為
    要約之引誘，應買人以投標為要約，執行法院之拍定為承諾
    ；無效之投標，投標人自始欠缺應買意思，執行法院對其為
    得標之意思表示，不生拍定之法效，亦不得由其繳納價金核
    發權利移轉證書；反之，如非無效之投標，執行法院決定對
    其為得標之拍定，買賣關係已經成立，如有爭議，該應買人
    自得另行提起確認買賣關係成否之訴，以求救濟。
  ㈡查原審認投標人持以投標之保證金票據，雖有背書不連續之
    情，但開標後仍得以補正背書連續以證明權利，投標難謂無
    效等詞，所持法律見解，依前開說明，已有違誤，其據此認
    定被上訴人就系爭不動產之買賣關係成立且生效，而為上訴
    人不利之認定，自有未當。又上訴人並非依強制執行法第12
    條、第14條、第15條聲明異議或提起異議之訴，自不生強制
    執行程序已經終結不得再主張因拍賣所成立之買賣關係無效
    問題，原審以強制執行程序已經終結，認為上訴人不得再以
    拍賣程序有瑕疵，主張強制執行程序為無效等詞，否准其提
    起本件確認訴訟，並有可議。
  ㈢上訴論旨，指摘原判決違背法令，求予廢棄，非無理由。又
    因本件所涉及之法律上爭議不具原則上重要性，無經言詞辯
    論必要，附此說明。
五、據上論結，本件上訴為有理由。依民事訴訟法第477條第1項
    、第478條第2項，判決如主文。
中    華    民    國   111    年    3     月    9     日
                      最高法院民事第六庭
                          審判長法官  魏  大  喨  
                                法官  李  寶  堂  
                                法官  李  文  賢  
                                法官  林  玉  珮  
                                法官  高  榮  宏  
本件正本證明與原本無異
                                      書  記  官
中    華    民    國   111    年    3     月    15    日